【裁判字號】    95,簡上,190
【裁判日期】    951229
【裁判案由】    偽證
【裁判全文】
臺灣雲林地方法院刑事判決             95年度簡上字第190號
上  訴  人  臺灣雲林地方法院檢察署檢察官
被      告  丙○
                    （現另案在臺灣高雄第二監獄執行中）
            甲○○
                    （現另案在臺灣雲林第二監獄執行中）
上列上訴人因被告等偽證案件，不服本院95年度虎簡字第434 號
中華民國95年10月13日第一審簡易判決（聲請簡易判決處刑案號
：95年度偵字第4240號），提起上訴，本院管轄之第二審合議庭
認本件有刑事訴訟法第452 條之情形，依通常程序逕為第一審判
決如下：
    主  文
原判決撤銷。
丙○證人，於執行審判職務之公署審判時，於案情有重要關係之
事項，供前具結，而為虛偽陳述，處有期徒刑月。
甲○○證人，於執行審判職務之公署審判時，於案情有重要關係
之事項，供前具結，而為虛偽陳述，累犯，處有期徒刑肆月。
    事  實
一、甲○○前因竊盜、懲治走私條例案件，分別經法院判處有期
    徒刑1 年4 月、3 月確定，上開2 罪接續執行，於民國90年
    2 月21日假釋出監，於90年9 月13日縮刑假釋期滿，未經撤
    銷假釋，以已執行論。
二、丙○與張淑美為男女朋友關係，張淑美則係乙○○之妹；甲
    ○○之父為張世元，張世元與乙○○為孿生兄弟，丙○、甲
    ○○因與乙○○有上開之情誼，平時即交情匪淺。丙○、甲
    ○○均明知乙○○有於95年3 月4 日，共同前往雲林縣北港
    鎮○○里○街大排，參與竊取抽水馬達之犯行，且甲○○於
    95年3 月20日、4 月7 日、4 月20日及丙○於95年4 月3日
    、4 月4 日、4 月7 日，於臺灣雲林地方法院檢察署檢察官
    就上開竊盜案件訊問時，均已以證人身分供前具結而為乙○
    ○共謀參與竊盜情節之證述。詎丙○、甲○○為使乙○○脫
    免竊盜罪責，於95年6 月14日本院95年度易字第193 號乙○
    ○所涉上開竊盜案件審理中，2 人於以證人身分，供前具結
    ，而就乙○○有無參與上開竊盜案件之與案情有重要關係之
    事項進行訊問時，竟均故意虛偽陳述稱：乙○○沒有參與本
    件竊盜云云，足以影響國家司法權之正確行使。嗣乙○○所
    犯上開竊盜案件，經法院於95年9 月13日判決有罪確定，而
    丙○、甲○○在前開竊盜案件尚未判決確定前之95年9 月5
    日，於偵查中自白犯偽證罪。
三、案經本院告發由臺灣雲林地方法院檢察署檢察官偵查後聲請
    簡易判決處刑。
    理  由
一、前揭事實，業據被告丙○、甲○○於偵查及本院審理時供承
    不諱，並有被告丙○於95年4 月3 日、95年4 月4 日、95年
    4 月7 日檢察官偵查中以證人身分製作之訊問筆錄及證人結
    文各1 份，被告甲○○於於95年3 月20日、95年4 月7 日、
    95年4 月20日檢察官偵查中以證人身分製作之訊問筆錄及證
    人結文各1 份，本院95年度易字第193 號95年6 月14日之審
    判筆錄及被告丙○、甲○○95年6 月14日之證人結文各1 份
    。另乙○○與被告丙○、甲○○等人所涉之竊盜案件，亦經
    本院以95年度易字第193 號判處乙○○有期徒刑2 年10月在
    案，並於95年9 月13日確定，有本院95年度易字第193 號刑
    事判決書、乙○○臺灣高等法院被告前案紀錄表各1 份在卷
    可參，足認被告等之自白與事實相符，堪可採信。本件事證
    明確，被告2 人犯行均堪認定，應依法論科。
二、查被告甲○○行為後，刑法已於94年1 月7 日修正，94年2
    月2 日公布，並於95年7 月1 日施行，其中刑法第47條關於
    累犯之規定業經修正，而本件被告甲○○依修正前後之刑法
    規定均構成累犯（詳後述），新舊法比較結果，修正後之刑
    法對被告甲○○並無較有利之情形，依刑法第2 條第1 項前
    段，仍應適用修正前刑法第47條之規定論處，合先敘明。
三、核被告丙○、甲○○所為，均係犯刑法第168 條之偽證罪。
    被告甲○○有如事實欄所載之前案科刑及執行紀錄，有卷附
    臺灣高等法院被告前案紀錄表可按，其受有期徒刑之執行完
    畢，5 年以內再犯有期徒刑以上之罪，為累犯，應依修正前
    刑法第47條之規定，加重其刑。被告2 人均於95年9 月5 日
    偵查中自白上開偽證罪，而其等所虛偽陳述之案件即本院95
    年度易字第193 號，係於95年9 月13日裁判確定，被告2 人
    於所虛偽陳述之案件裁判確定前，自白偽證犯行，均應依刑
    法第172 條之規定減輕其刑，被告甲○○部分並先加後減。
    原審以被告2 人犯行事證明確，依法論罪科刑，固非無見，
    惟按得以簡易判決處刑之案件，以宣告緩刑、得易科罰金之
    有期徒刑及拘役或罰金為限，刑事訴訟法第449 條第3 項定
    有明文。而原審判處被告丙○有期徒刑4 月、被告甲○○有
    期徒刑5 月，其對被告2 人所宣告之刑並非「得易科罰金」
    之有期徒刑，不合於刑事訴訟法第449 條所定得以簡易判決
    之案件，原審逕以簡易判決處刑，自有未洽；另被告2 人均
    於所虛偽陳述之案件裁判確定前，自白偽證犯行，原審未依
    刑法第172 條自白之規定減輕其刑，同有未當。檢察官上訴
    以本件不合於簡易判決處刑之要件，指摘原判決有違誤，請
    求撤銷改判，為有理由，自應由本院管轄之第二審合議庭將
    原判決予以撤銷，自為判決。爰審酌被告2 人因其等與乙○
    ○間之情誼，對於前開竊盜案件之成立與否，存在有重要關
    係之事項，故意為虛偽之陳述，致使司法裁判權有陷於錯誤
    之危險，影響司法審判之公正，及其等犯後尚知坦承犯行等
    一切情狀，分別量處如主文所示之刑。
四、按檢察官聲請以簡易判決處刑之案件，經法院認為有第451
    條之1 第4 項但書之情形者，應適用通常訴訟程序審判之，
    刑事訴訟法第452 條定有明文。又按對於簡易判決之上訴，
    準用刑事訴訟法第3 編第1 章及第2 章之規定，管轄第二審
    之地方法院合議庭受理簡易判決上訴案件，應依通常程序審
    理，其認案件有刑事訴訟法第452 條之情形者，應撤銷原判
    決，逕依通常程序為第一審判決，法院辦理刑事訴訟簡易程
    序案件應行注意事項第14項亦規定甚詳。本件被告2 人所犯
    均為刑法第168 條之偽證罪，而該條法定刑為「7 年以下」
    之有期徒刑，並不合於刑法第41條第1 項前段之規定，依法
    不得為易科罰金之宣告。而本件被告丙○經本院判處有期徒
    刑3 月、被告甲○○經判處有期徒刑4 月，依法不得易科罰
    金，且未經宣告緩刑，則被告2 人所犯之罪均不合刑事訴訟
    法第449 條所定得以簡易判決處刑之案件，爰依同法第452
    條之規定，逕依通常程序為第一審判決，附此敘明。
本案經檢察官丁○○到庭執行職務。
據上論斷，應依刑事訴訟法455 條之1 第1 項、第3 項、第452
條、第369 條第1 項前段、第2 項、第364 條、第299 條第1 項
前段，刑法第2 條第1 項前段、第168 條、第172 條，修正前刑
法第47條，判決如主文。
中    華    民    國    95    年    12    月    29    日
                  刑事第三庭  審判長法  官 劉 國 賓
                                    法  官 廖 淑 華
                                    法  官 王 素 珍
以上正本證明與原本無異。
如不服本判決，應於判決收受後10日內，向本院提出上訴狀（須
附繕本）。
                                    書記官 李 達 成
中    華    民    國    96    年    1     月    2     日
附錄本案論罪科刑法條：
中華民國刑法第168條
（偽證罪）
於執行審判職務之公署審判時或於檢察官偵查時，證人、鑑定人
、通譯於案情有重要關係之事項，供前或供後具結，而為虛偽陳
述者，處7 年以下有期徒刑。


司法院資訊處製作；財團法人民間司法改革基金會備份。
